【裁判字號】    98,簡上,534
【裁判日期】    990409
【裁判案由】    傷害
【裁判全文】
臺灣臺北地方法院刑事判決             98年度簡上字第534號
上  訴  人
即  被  告  丁○○
選任辯護人  成介之律師
上列上訴人即被告因傷害案件，不服本院於中華民國九十八年十
一月三十日所為九十八年度簡字第四四五三號第一審簡易判決（
聲請簡易判決處刑案號：臺灣臺北地方法院檢察署九十八年度偵
字第一九一七六號），提起上訴，本院管轄之第二審合議庭判決
如下：
    主  文
上訴駁回。
    事  實
一、丁○○前於民國八十九年間，因詐欺案件，經臺灣高等法院
    以九十一年度上易字第二五二五號判決判處有期徒刑一年六
    月確定，於九十五年六月七日縮短刑期假釋出監，於九十五
    年九月十八日假釋期滿未經撤銷視為已執行完畢。
二、丁○○仍不知悔改，與丙○○、乙○○及甲○○均為址設臺
    北市松山區○○○路六六五號「美麗華大廈」之住戶，於九
    十八年七月二十一日下午三時許，在臺北市松山區○○○路
    六七七號一樓前，因丁○○懷疑丙○○在大樓公佈欄張貼對
    其妻黃宜嫻不利之公告一事，而與丙○○、乙○○、甲○○
    發生口角爭執，詎竟基於傷害人身體之犯意，先以徒手抓住
    丙○○胸口及衣領部位、以手肘頂住丙○○胸部將之頂在牆
    壁上，致丙○○受有胸前擦傷、右手上臂擦傷及胸壁挫傷之
    傷害，又於甲○○阻擋丁○○欲保護丙○○避免遭受攻擊時
    ，徒手毆打甲○○之身體，致甲○○受有右手肘及手背抓傷
    之傷害，復於乙○○手持相機進行拍照採證時，因不滿乙○○持相機對其拍照，出手毆擊乙○○之下巴部位，致乙○○
    受有左下排牙齦出血之傷害。
三、案經丙○○、乙○○及甲○○訴由臺北市政府警察局松山分
    局報告臺灣臺北地方法院檢察署檢察官偵查後聲請以簡易判
    決處刑。
    理  由
壹、程序方面：
    按被告以外之人於審判外之言詞或書面陳述，除法律有規定
    者外，不得作為證據；又被告以外之人於審判外之陳述，雖
    不符合同法第一百五十九條之一至第一百五十九條之四之規
    定，但經當事人於審判程序同意作為證據，法院審酌該言詞
    陳述或書面陳述作成時之情況，認為適當者，亦得為證據；
    又當事人、代理人或辯護人於法院調查證據時，知有第一百
    五十九條第一項不得為證據之情形，而未於言詞辯論終結前
    聲明異議者，視為有前項之同意，刑事訴訟法第一百五十九
    條第一項及第一百五十九條之五分別定有明文。查本判決下
    列所引用之各項證據方法之證據能力，當事人及辯護人於本
    院準備程序及審判期日中均未予爭執，且迄至言詞辯論終結
    前亦未再聲明異議，本院審酌該等言詞陳述及書面陳述作成
    時之情況，並無不宜作為證據之情事，依刑事訴訟法第一百
    五十九條之五之規定，自得作為證據，合先敘明。
貳、實體方面：
一、證據之認定：
  (一)訊據上訴人即被告丁○○矢口否認有何傷害犯行，辯稱：我
    於上揭時地與告訴人丙○○、乙○○及甲○○發生爭執，但
    是沒有傷害他們，我因為大樓佈告欄有丙○○署名攻擊我太
    太黃宜嫻之黑函，而質問丙○○，後來丙○○打電話要甲○○下來，我就和甲○○、丙○○吵架，當時我的車子停在民
    族東路中間，怕擋住後面來車，正要開車離開時，看到乙○○拿手機拍攝並且聽到乙○○講話的聲音，我認為乙○○在
    挑釁我，所以和丙○○、乙○○及甲○○吵成一團，他們有
    三個人，我只有一個人而且已經五十幾歲，沒有辦法毆打他
    們三個人云云。
  (二)經查：
  1.被告於九十八年七月二十一日下午三時許，與告訴人丙○○
    、乙○○及甲○○在臺北市松山區○○○路六七七號一樓前
    發生爭執一節，為被告所不爭執。而針對當日情形，告訴人
    丙○○於警詢及偵訊時證稱：我要去鄰居那裡，被告正好開
    車下來攔阻我，質疑公告的問題，被告抓住我胸口，用手肘
    頂住我的胸部，我的背撞到牆，我掙脫不想跟被告爭執，被
    告就一直追我，我趁隙跑到便利商店打電話乙○○，後來甲○○趕到，擋在我前面要護送我回去，被告就拉址甲○○胸
    口衣物，後來乙○○到現場要照相舉證，被告就出手阻止並
    打傷乙○○等語（偵查卷第七、四二頁參照），告訴人甲○○於警詢及偵訊時證稱：我接到乙○○電話，乙○○要我下
    樓帶丙○○上來，我就下樓要護送丙○○上樓，之後乙○○
    下樓拍照，被告說乙○○妨害肖像權及秘密，揮拳打傷乙○○，我出面攔阻就遭被告打傷右手臂等語（偵查卷第十二、
    四二、四三頁參照），告訴人乙○○於警詢及偵訊時證稱：
    我接到丙○○電話稱遭被告毆打，我就叫甲○○下去處理，
    丙○○後來又打電話來說被告還在現場有衝突情形，我就下
    樓拿出相機說要蒐證，被告為阻止我蒐證要搶我的相機，撲
    過來揮拳打到我的下巴，甲○○在現場攔阻遭被告打傷等語
    （偵查卷第十、四一、四二頁參照）。證人孫明汝於偵訊時
    證稱：九十八年七月二十一日下午三時許，丙○○跑到我位
    在臺北市松山區○○○路六九一號一樓的店說被告打他，丙○○的脖子紅紅的，我就跑去臺北市松山區○○○路六七七
    號一樓觀看，過約三分鐘，甲○○才下樓，我看到被告一手
    抓甲○○的後頸，另一手手臂抵住甲○○左臉頰下方，甲○○的嘴角有流血，之後不到三分鐘，乙○○下樓，被告也是
    徒手跟手肘力量打乙○○，我一直拉住被告後褲頭，但被告
    一直衝要打對方三個人等語（偵查卷第七二、七三頁參照）
    。證人張靚平於偵訊時證稱：我在九十八年七月二十一日下
    午三時許，在臺北市松山區○○○路六八五號跟六八七號間
    的一樓，看到被告追著丙○○打，按丙○○的頭去撞路邊停
    的車，丙○○的頭跟身體都有撞到車，之後甲○○下樓，被
    告有問甲○○是誰，孫明汝說丙○○跟甲○○是兄弟，被告
    就要打甲○○，乙○○下樓後，要用手機拍照，被告就衝過
    去一拳打乙○○，乙○○整個嘴巴流血，又把乙○○壓在貨
    車上，孫明汝一直拉住被告的背後等語（偵查卷第七四頁參
    照）。足認被告確有徒手抓住丙○○胸口及衣領部位、以手
    肘將丙○○頂在牆壁上、再徒手抓丙○○撞停放路邊之車輛
    ，又於甲○○阻擋之保護丙○○避免遭受攻擊時，徒手毆打
    甲○○之身體，復於乙○○手持相機欲拍照採證時，出手毆
    擊乙○○之下巴部位等犯行。
  2.另告訴人丙○○、乙○○及甲○○在上開時地遭被告毆打後
    ，旋前往長庚醫療財團法人臺北長庚紀念醫院就診，經診斷
    後認：告訴人丙○○受有胸前擦傷、右手上臂擦傷及胸壁挫
    傷等傷害，告訴人甲○○受有右手肘及手背抓傷等傷害，告
    訴人乙○○受有左下排牙齦出血之傷害等情，此有長庚醫療
    財團法人臺北長庚紀念醫院九十八年七月二十一日診斷證明
    書三紙在卷可證（偵查卷第二五至二七頁參照），核與告訴
    人所述被告攻擊告訴人丙○○、乙○○及甲○○之部位相符
    ，且由相場照片二幀（偵查卷第五五頁參照）以觀，可知案
    發當日現場確實停放被告所有白色自小客車及小貨車等車輛
    ，與證人張靚平所證被告抓告訴人丙○○的頭撞擊停放路邊
    車輛之客觀情狀相符。此外，經本院勘驗告訴人乙○○於偵
    查中提出案發當日現場錄音光碟，發現：被告與告訴人丙○○發生爭執，經丙○○電聯告訴人甲○○下樓後，經甲○○
    質問被告為何毆打丙○○，被告竟回以：你是三小，我打他
    又怎麼樣，不然你們兩個一起來等語，而告訴人乙○○向被
    告表明欲拍攝現場照片進行蒐證時，因遭被告毆打而不斷稱
    ：你打我等語，未聽聞被告有何反駁之語，有本院九十九年
    三月三日勘驗筆錄在卷可佐（本院卷第五六至五九頁參照）
    ，則徵諸前揭事證，可認定被告與告訴人丙○○、乙○○及
    甲○○於九十八年七月二十一日下午三時許，在臺北市松山
    區○○○路六七七號一樓前，因故發生口角爭執後，被告進
    而徒手毆打告訴人丙○○、乙○○及甲○○，致告訴人丙○○、乙○○及甲○○分別受有前揭傷害之情甚明。
  (三)被告所辯不足採信之理由：
  1.辯護意旨雖以：證人張靚平之證詞與告訴人丙○○、乙○○
    及甲○○及證人孫明汝之供述不同，證人張靚平係證稱：被
    告按告訴人丙○○的頭去撞路邊停的車等語，而告訴人丙○○係證稱：被告抓住其胸口、用手肘頂住我的胸部，我的背
    撞到牆等語，證人孫明汝則證稱：沒看到被告與告訴人丙○○拉扯等語，三人所證稱撞擊物及受傷部位均不相同云云。
    惟按告訴人、證人之陳述有部分前後不符，或相互間有所歧
    異時，究竟何者為可採，法院仍得本其自由心證予以斟酌，
    非謂一有不符或矛盾，即應認其全部均為不可採信，其基本
    事實之陳述，若果與真實性無礙時，則仍非不得予以採信，
    最高法院著有七十四年臺上字第一五九九號判例意旨可資參
    照。證人孫明汝自始均未證稱目睹被告直接毆打告訴人丙○○之情形，僅目睹被告追逐告訴人丙○○，而證人張靚平雖
    係證述被告按告訴人丙○○的頭去撞車，與告訴人丙○○所
    證遭毆打之細節及身體部位不符，惟被告自承案發地點民族
    東路很窄，而觀諸現場照片所示，現場停放被告所有白色自
    小客車、小貨車、廂型車及機車等車輛，是時復有被告、被
    告之妻、告訴人三人、孫明汝、張靚平等數名成年人在場，
    被告與告訴人等又發生爭執、拉扯，情況混亂，張靚平未必
    能正確判斷現場人員互動情形，抑或清楚記憶告訴人丙○○
    遭被告毆打之過程及部位等細節，其所為上開證述，雖有部
    分細節與告訴人丙○○所述略有出入，亦難以此認定證人張
    靚平所為證述全屬不實。綜觀上開告訴人丙○○、乙○○及
    甲○○與證人孫明汝、張靚平之證詞，就當日被告有與告訴
    人丙○○、乙○○及甲○○發生爭執，告訴人復出手毆打告
    訴人丙○○、乙○○及甲○○等情，所證互核相符，是彼等
    所為證述自堪以採信。
  2.辯護意旨又以：告訴人丙○○在大樓內張貼誹謗被告之公告
    ，接著告訴人乙○○又拿出相機對著被告拍照挑釁，被告為
    保衛自己的財產及權益，始與告訴人等發生拉扯行為云云。
    惟按衡之一般社會經驗，互毆係屬多數動作構成單純一罪而
    互為攻擊之傷害行為，縱令一方先行出手，而還擊之一方，
    苟非單純對於現在不法之侵害為必要排除之反擊行為，因其
    本即有傷害之犯意存在，則對其互為攻擊之還擊行為，自無
    防衛權可言（最高法院著有九十二年度臺上字第三○三九號
    判決意旨可供參考）。又按正當防衛之要件，必對於現在之
    不正侵害，始能成立，若侵害已過去，或預料有侵害而侵害
    尚屬未來，則其加害行為，自無正當防衛之可言，最高法著
    有院十九年上字第一一七四號判例意旨可參。被告於警詢自
    承：我在臺北市松山區○○○路六八三號一樓的公告欄看到
    惡意攻擊擔任美麗華大廈主任委員即我太太黃宜嫻的文章，
    署名是丙○○，所以我質問丙○○，丙○○說不是他張貼的
    ，因而與丙○○、乙○○及甲○○發生拉址等語（偵查卷第
    十四、四一頁參照），足認被告於案發當時，因先前看到上
    開公告之署名為丙○○，因而心生懷疑質問告訴人丙○○，
    是告訴人丙○○並未在案發當場張貼公告，尚不足認係對被
    告權利有何現實不法之侵害，況公告之內容是否足以對被告
    權利造成侵害，尚須經司法機關調查認定，被告無從憑一己
    對法律之曲解認定告訴人丙○○之行為構成對其之侵害。又
    被告於偵訊及本院審理中均供稱：當時我已經準備開車離開
    ，因為告訴人乙○○拿手機攝影，而且在講話，我認為他在
    挑釁，所以就下車與他們發生爭執，但是我沒有聽到乙○○
    講話的內容等語，足見被告係在遭告訴人乙○○以手機對其
    拍照後，並懷疑告訴人乙○○對其口出穢言，因生氣所為之
    行為，非基於排除現在不法侵害之所為，且依告訴人乙○○
    所受傷勢係左下排牙齦出血，可見被告當時並非僅有單純排
    除侵害之行為，而顯有攻擊告訴人乙○○之傷害情形甚明。
    是揆諸前揭法條及判例意旨，被告及辯護意旨辯稱：其與告
    訴人丙○○、甲○○及乙○○發生拉扯，係基於正當防衛所
    為云云，即屬無據。
  3.辯護意旨另以：被告為保衛自己財產及權益，不得已始出手
    與告訴人丙○○、乙○○及甲○○拉扯，依刑法第二十四條
    之規定應不罰云云。按刑法第二十四條第一項前段之緊急避
    難行為，以自己或他人之生命、身體、自由、財產猝遇危難
    之際，非侵害他人法益別無救護之途，為必要之條件（最高
    法院著有九十六年度臺上字第一○六一號判決可參）。查被
    告於偵查中自承：乙○○有拿相機照我，丙○○跟甲○○其
    中一人站在旁邊，那時也不是出手打，應該說是拉扯，沒有
    打，他們三人並沒有打我等語（偵查卷第四一頁參照），證
    人孫明汝亦證稱：丙○○、乙○○及甲○○沒有打丁○○等
    語（偵查卷第七三頁參照），證人張靚平亦證稱：丙○○、
    乙○○及甲○○沒有反抗，我聽到乙○○或甲○○有人講「
    他打我，我不還手」，丙○○嚇到臉蒼白，他們想打回去會
    輸等語（偵查卷第七五頁參照），是被告另行告訴丙○○、
    乙○○及甲○○共同傷害部分，業經檢察官以其三人犯罪不
    能證明而為不起訴處分，則案發當時被告之生命、身體、自
    由、財產是否遇有危難，尚有可疑，是被告辯稱：係為保護
    自己之財產或權益云云，顯非真實，並不足採。
  (四)綜上，本件被告確實有於事實二所載之時地，出手毆打告訴
    人丙○○等三人，並使告訴人丙○○等三人受有如事實二所
    載之傷害之行為，其所為上開辯解，均屬事後推諉卸責之詞
    ，實無足取。本件事證明確，被告犯行堪以認定，應依法論
    科。
二、論罪科刑之法律適用：
    核被告所為，均係犯刑法第二百七十七條第一項傷害罪。原
    審認定被告犯行明確，依刑事訴訟法第四百四十九條第一項
    前段、第三項，刑法第二百七十七條第一項、第四十七條第
    一項、第四十一條第一項前段、第五十一條第六款，刑法施
    行法第一條之一，各判處被告拘役五十日、二十日、三十日
    ，如易科罰金，均以新臺幣一千元折算一日，應執行拘役九
    十日，如易科罰金，以新臺幣一千元折算一日，經核其認事
    用法均無違誤，量刑亦稱妥適。被告提起上訴，猶執前詞否
    認犯行，實無理由，其上訴應予駁回。
據上論斷，應依刑事訴訟法第四百五十五條之一第一項、第三項
、第三百六十八條，判決如主文。
本案經檢察官孫沛琦到庭執行職務。
中    華    民    國    99    年    4     月    9     日
                  刑事第九庭審判長法  官  林怡秀
                                  法  官  張詩芸
                                  法  官  徐淑芬
上正本證明與原本無異。
不得上訴。
                                  書記官  劉郅享
中    華    民    國    99    年    4     月    9     日

司法院資訊處製作；財團法人民間司法改革基金會備份。
